【裁判字號】    89,簡上,327
【裁判日期】    901019
【裁判案由】    妨害名譽
【裁判全文】
臺灣臺北地方法院刑事判決                        八十九年度簡上字第三二七號
    上  訴  人
    即  被  告  乙○○
右列上訴人因妨害名譽案件，不服本院臺北簡易庭八十八年度北簡字第二六七二號，
中華民國八十九年八月卅一日第一審判決（聲請簡易判決處刑案號：八十八年度偵字
第一九二七三號）提起上訴，本院管轄之第二審合議庭判決如左：
    主      文
原判決撤銷。
乙○○以加害身體之事，恐嚇他人致生危害於安全，處拘役貳拾日，如易科罰金，以
參佰元折算壹日。
    事      實
一、乙○○與丙○○係兄弟，民國七十年間丙○○因母親之贈與而取得臺北市○○街
    一六三號房地並於該處開店營業，乙○○即心生不滿，迨至八十四年間，乙○○
    買受隔壁即臺北市○○街一六五號房屋及該屋所坐落之五三三之一地號、五三三
    地號土地後，因前揭臺北市○○街一六三號房屋有部分（一．三八平方公尺）占
    用前揭五三三及五三三之一地號土地，經乙○○先後提起拆屋還地及損害賠償之
    訴訟，均遭敗訴之判決，乙○○更為不滿，竟於前開損害賠償事件一審判決（即
    八十八年三月廿四日）後之八十八年四月初某日下午一時許，在臺北市○○區○
    ○街一六三號及一六五號前之騎樓之不特定人得以共見共聞之場所，公然以「專
    門要占人便宜」、「婊子」、「Ⅹ你娘ⅩⅩ」、「我告你的ⅩⅩ，法院判出來，
    就說你占我的地，又說告輸了，告你娘的ⅩⅩ輸，駛你娘的ⅩⅩ」等言語侮辱丙
    ○○。同時以「現在若不爽，我就要打你」、「欠教訓」等加害身體之言語恐嚇
    丙○○，使丙○○心生畏懼，致生危害於安全。
二、案經被害人丙○○訴由臺灣臺北地方法院檢察署檢察官偵查後聲請以簡易判決處
    刑。
    理      由
一、訊據被告乙○○對有於右開場所公然侮辱及出言恐嚇告訴人丙○○之行為固不諱
    言，惟矢口否認有何公然侮辱或恐嚇之犯行，辯稱：伊是在八十七年四月間罵告
    訴人丙○○，非八十八年四月間，故告訴人遲至八十八年八月始提出本件告訴，
    已逾告訴期間；且伊所為言詞並不足使告訴人心生畏懼云云。經查，被告於檢察
    官初訊中先辯稱：伊於上開時地有與人相爭，但並非與告訴人，而係一位客戶；
    嗣經檢察官當庭播放告訴人所提出之錄音帶後，被告始不否認錄音帶內容係其辱
    罵告訴人之聲音，惟辯稱伊罵時間在八十七年四月間，其對丙○○提出訴訟之前
    ，並非在八十八年四月間；於本院調查中復供稱係在八十七年七月間，是在告丙
    ○○之後之事各云云；所辯一再反覆，顯均係臨訟杜撰之詞，已難輕信。且右開
    犯罪事實迭據告訴人於檢察官偵查、本院審理中指訴歷歷，核與現場目擊證人即
    告訴人之妻楊鄭月鳳於檢察官偵查中證述情節相符；另證人即告訴人之委任代理
    人陳超凡律師亦於本院審理中結證稱：伊受告訴人委任為民事訴訟之代理人，在
    八十八年三月廿四日損害賠償一審判決乙○○敗訴後，告訴人向伊稱常遭乙○○
    辱罵，伊即建議可以錄音存證，嗣於八十八年四月間，告訴人提出扣案錄音帶，
    並稱遭乙○○於八十八年四月初某日辱罵及恐嚇等語甚詳。再經本院當庭勘驗告
    訴人所提之錄音帶，其內容與告訴人所提之譯文相符，該內容除被告以「專門要
    占人便宜」、「婊子」、「Ⅹ你娘ⅩⅩ」、「我告你的ⅩⅩ」、「告你娘的ⅩⅩ
    輸，駛你娘的ⅩⅩ」云云侮辱告訴人及以「現在若不爽，我就要打你」、「欠教
    訓」等語恐嚇告訴人外，另提及「法院判出來，就說你占我的地，又說告輸了」
    、「我這公地，我這什麼叫做公地」、「我這什麼公地，我的地，又叫做什麼公
    地」、「法院就判說你占我的地，又說什麼我不對」等語，足徵被告之行為係在
    法院判決之後；而被告與告訴人間之民事訴訟，其一為本院臺北簡易庭八十七年
    度北簡字第五四四七號拆屋還地事件，係於八十七年七月一日宣判；其二為本院
    臺北簡易庭八十七年度北簡字第一五五三○號損害賠償事件，於八十八年三月廿
    四日宣判，有上開二訴訟之民事判決附卷可稽，被告辯稱其係於八十七年四月間
    （即該二民事訴訟判決前）辱罵告訴人，顯與事實不符；況被告於辱罵中迭次所
    提之「公地」（按即共同壁），係後案損害賠償事件之爭點，有上開判決可查，
    並經本院調閱該損害賠償事件卷宗核閱無訛，益徵被告之犯行係於該損害賠償判
    決即八十八年三月廿四日之後，堪信告訴人指訴伊係於八十八年四月初遭被告公
    然侮辱及恐嚇乙節非虛，其於八十八年八月十九日具狀提起本件告訴（有告訴狀
    可憑），自無逾告訴期間，被告此部分所辯，委無可採。至被告所舉證人邱國慶
    雖到庭證稱：被告係於八十七年七月四日或五日左右辱罵告訴人云云，然其所證
    與被告辯解齟齬，已難採信；且證人邱國慶證稱告訴人與被告爭吵時伊在場，當
    時無其他客人云云，與錄音帶中曾出現女客人說話之實情有別；矧證人邱國慶斯
    時若有在場，何以錄音帶中未出現其勸架之聲音，顯有悖常情，證人邱國慶所為
    證詞要屬迴護被告之詞，無從採信；另證人甲○○證稱伊曾於八十八年四月十日
    中午至被告家中收會錢，當時被告不在家云云，縱然屬實，充其量僅能證明被告
    之犯行非在八十八年四月十日，亦不足以證明被告未於同年四月間某日公然侮辱
    或恐嚇告訴人。末查，「專門要占人便宜」、「婊子」、「Ⅹ你娘ⅩⅩ」、「我
    告你的ⅩⅩ」、「告你娘的ⅩⅩ輸，駛你娘的ⅩⅩ」等詞係足以貶損他人之社會
    評價之輕蔑言語，被告以此辱罵告訴人，自屬侮辱行為；又被告對告訴人稱「現
    在若不爽，我就要打你」、「欠教訓」等語，顯係以加害身體之事恐嚇告訴人，
    且參以被告與告訴人均坦承彼此間宿有怨隙，並毗鄰而居乙情，衡情該言詞在客
    觀上已足使告訴人心生畏懼，足生危害於其安全至明，被告辯稱告訴人並未心生
    畏懼云云，殊無足採。本案事證明確，被告犯行堪以認定，應予依法論科。
二、核被告所為，係犯刑法第三百零五條恐嚇罪及同法第三百零九條第一項公然侮辱
    罪。被告以一行為觸犯上開二罪名，為想像競合犯，應從一重之恐嚇罪處斷。原
    審予以論罪科刑，固非無見，惟被告行為後，刑法第四十一條業經修正，並於九
    十年一月十日經總統公布施行，原條文修正為：「犯最重本刑為五年以下有期徒
    刑之刑之罪，而受六個月以下有期徒刑或拘役之宣告，因身體、教育、職業、家
    庭之關係或其他正當事由，執行顯有困難者，得以一元以上三元以下折算一日，
    易科罰金。但確因不執行所宣告之刑，難收矯正之效，或難以維持法秩序者，不
    在此限。」並改列為第一項，此修正對被告並無不利，自應適用裁判時即修正後
    之新法，原判決未及於比較適用，尚有未洽。上訴人即被告任意指摘原判決不當
    ，雖無理由，惟原判決既有可議，自應由本院予以撤銷改判。爰審酌被告與告訴
    人係兄弟及鄰居關係，猶對之惡言相向，且犯後飾詞否認犯罪，顯無悔意，惟尚
    無前科，有臺灣高等法院檢察署刑案紀錄簡覆表在卷可按，被告犯罪之智識程度
    、犯罪動機、目的、手段等一切情狀，量處如主文第二項所示之刑，並諭知易科
    罰金之折算標準。
據上論斷，應依刑事訴訟法第四百五十五條之一第一項、第三項、第三百六十九條第
一項前段、第三百六十四條、第二百九十九條第一項前段，刑法第二條第一項前段、
第三百零五條、第三百零九條第一項、第五十五條、第四十一條第一項，罰金罰鍰提
高標準條例第一條前段、第二條，判決如主文。
本案經檢察官張熙懷到庭執行職務
中      華      民      國    九十      年      十      月     十九     日
                                      臺灣臺北地方法院刑事第八庭
                  審判長法  官  王淑滿
                                                法  官  張筱琪
                                                法  官  宋松璟
右正本證明與原本無異。
本判決不得上訴。
                                                書記官  楊文祥
中      華      民      國    九十      年      十      月     十九     日
附錄法條
刑法第三百零五條
以加害生命、身體、自由、名譽、財產之事，恐嚇他人致生危害於安全者，處二年以
下有期徒刑、拘役或三百元以下罰金。


司法院資訊處製作；財團法人民間司法改革基金會備份。
